【裁判字號】    97,易,1430
【裁判日期】    970806
【裁判案由】    妨害家庭
【裁判全文】
臺灣板橋地方法院刑事判決              97年度易字第1430號
公  訴  人  臺灣板橋地方法院檢察署檢察官
被      告  戊○○
選任辯護人  黃銀河律師
上列被告因妨害家庭案件，經檢察官提起公訴（96年度偵續字第
340 號），本院判決如下：
    主  文
戊○○無罪。
    理  由
一、公訴意旨略以：緣丙○○（另結）係甲○○之妻，為有配偶
    之人，被告戊○○明知丙○○係有配偶之人，竟基於相姦之
    概括犯意，趁甲○○前往大陸經商期間，自民國95年3 月間
    某日起至同年7 月1 日前（甲○○、丙○○於同年10月19
    日辦理離婚登記前）之某日間，在不詳處所，連續多次為相
    姦及通姦之行為。嗣於95年10月19日經甲○○覺察有異，向
    丙○○質問，經丙○○坦承姦情，始查悉上情。因認被告戊○○涉有刑法第239 條後段之相姦罪嫌云云。
二、按犯罪事實應依證據認定之，無證據不得認定犯罪事實；又
    不能證明被告犯罪者，應諭知無罪之判決；刑事訴訟法第15
    4 條第2 項、第301 條第1 項分別定有明文。次按所謂證據
    ，係指直接間接足以證明犯罪行為之一切證人、證物而言；
    且事實之認定，應憑證據，如未能發現相當證據，或證據不
    足以證明，自不能以推測或擬制之方法，以為裁判基礎，最
    高法院30年上字第128 號、40年臺上字第86號判例均可資參
    考。再按認定不利於被告之事實，須依積極證據，苟積極證
    據不足為不利於被告事實之認定時，即應為有利於被告之認
    定，更不必有何有利之證據，最高法院30年上字第816 號判
    例意旨可資參照。另按刑事訴訟上證明之資料，無論其為直
    接或間接證據，均須達於通常一般之人均不致有所懷疑，而
    得確信其為真實之程度，始得據為有罪之認定，若其關於被
    告是否犯罪之證明未能達此程度，而有合理懷疑之存在，致
    使無從形成有罪之確信，根據「罪證有疑，利於被告」之證
    據法則，即不得遽為不利被告之認定，有最高法院76年度臺
    上字第4986號判例可稽。末按告訴人之告訴，係以使被告受
    刑事訴追為目的，是其陳述是否與事實相符，仍應調查其他
    證據以資審認，最高法院30年上字第816 號、52年臺上字第
    1300號判例意旨可資參照。經核本件公訴人認被告戊○○涉
    有相姦罪嫌，無非以被告戊○○之供述、告訴人之指述、證
    人陳文煒於偵查中之證述、電話錄音譯文3 份、臺灣板橋地
    方法院檢察署勘驗筆錄1紙等件，為其論據。
三、訊據被告戊○○堅決否認涉有上開相姦犯行，辯稱：與丙○○間僅是朋友關係，並未發生性行為。又支付新臺幣（下同
    ）250 萬元是因其配偶己○○○所經營之補習班一直遭不明
    人士騷擾，且被告亦確實認識丙○○，為免落人話柄避免無
    謂糾纏，己○○○才聽從證人乙○○建議支付上開款項給告
    訴人，並非被告因相姦心虛而給付等語。經查：
（一）被告戊○○於偵查中均否認有相姦犯行，另告訴人甲○○
      於本院審理中自承：「整個過程是有人打電話給我說戊○○跟我太太公開出遊，還跟一堆人一起吃飯，好像夫妻一
      樣公開活動，對方是匿名打電話給我，並沒有說是誰，這
      是十月十七日早上的事情，我忍了二天，十月十九日凌晨
      三點時我從公司回家，我就把丙○○叫醒，我問他你是我
      老婆，竟然在外面有一個「逗陣的」叫「阿文」，他醒來
      之後，他很錯愕，當場就哭，我直接就跟他說我明天就跟
      你辦離婚，我就把他的手機拿起來帶回公司。（他有沒有
      跟你承認何事？）有，他到我辦公室就跪下來求我說他錯
      了，他有跟阿文在一起，但是準備要結束了。（在一起是
      何意？）在一起就是有男女性關係。（丙○○是如何跟你
      說？）他一到我辦公室就說叫我不要跟他離婚，他錯了，
      他準備要跟他結束。（丙○○有很明確的跟你說他有跟戊○○發生性行為？）沒有，但是他有承認有跟戊○○在一
      起」等語（見本院97年7 月16日審判筆錄）。足見告訴人
      僅係聽聞被告與其配偶丙○○有在一起等情，並無任何可
      資證實被告與丙○○相姦之積極證據。而丙○○於偵查中
      亦均否認有與被告發生通姦行為，是依告訴人之指訴，並
      無從證明被告確有相姦之犯行。
（二）證人陳文煒於偵查中固到庭證稱確有收到乙○○轉交之25
      0 萬元，並稱是由伊與乙○○、丁○○共同協調被告戊○○與丙○○通姦之事後所做的決定，也就是妨害家庭的賠
      償，不是恐嚇的金額等語。然證人亦同時證稱：「（你們
      三人與戊○○協調時，有無說要協調被告通姦之事？）沒
      有，我們只是說自己做的事情要出面承擔，我們只是希望
      幫他們解決問題」等語（見96年度偵續字第340 號卷第35
      頁）。從而，依證人上開說明，其參與協調被告與丙○○
      及告訴人間所謂妨害家庭的事宜，因被告及丙○○均否認
      有通姦及相姦犯行，究竟能否逕行認定被告參與協調即係
      坦承與丙○○相姦之事實，尚有斟酌餘地。況證人乙○○
      、丁○○於本院審理中均到庭證稱：協調時被告並未承認
      有與丙○○相姦之事，他們亦未親見，只是告訴人這方說
      被告與丙○○有發生男女關係，他們才幫忙了解協調一下
      等語（見本院97年7 月16日審判筆錄）。是上開證人亦均
      係聽聞告訴人告知被告與丙○○有發生男女關係云云，均
      係傳聞而來，而告訴人之指訴已難遽予採信，業如前述，
      是證人上開證述亦無從逕採為認定被告與丙○○相姦犯行
      之積極事證。
（三）至卷附之電話錄音譯文，分別是告訴人與被告之對話、告
      訴人與丙○○之對話及告訴人與己○○○之對話。惟經核
      其內容，被告並無承認有與丙○○相姦之情；而丙○○亦
      均否認有與被告通姦之事實，另己○○○亦是聽由證人陳
      文煒、乙○○等人轉述被告與丙○○之相關事情，是其對
      話內容亦係傳聞轉述而來，均無從據以認定被告有與丙○○相姦之犯行。
四、綜上所述，依公訴意旨所舉上開證據，固足以證明被告與丙○○間容有若干略顯曖昧之關係存在，然刑法上妨害家庭罪
    之成立，必須有相姦行為之發生始足當之，自不得以曖昧不
    明之男女關係存在，即率予推論必有相姦行為之發生，此與
    犯罪事實講究嚴格證據證明之法理有違。是本院依調查所得
    證據，既不足以確信被告成立相姦罪責，揆諸上揭說明，不
    能證明被告犯罪，自應為無罪之諭知。
據上論斷，應依刑事訴訟法第301 條第1 項，判決如主文。
本件經檢察官藍海凝到庭執行職務。
中    華    民    國    97    年    8     月    6     日
                  刑事第七庭  法  官  李君豪
以上正本證明與原本無異。
如不服本判決，應於判決送達後10日內敘明上訴理由，向本院提
出上訴狀（應附繕本）。
                              書記官  林文達
中    華    民    國    97    年    8     月    6     日


司法院資訊處製作；財團法人民間司法改革基金會備份。
